臺灣新北地方法院民事裁定　　　　　　
　　　　　　　　　　　　　　　　　　　110年度抗字第162號
抗　告　人　賴信維即賴文正

相　對　人　蕭詠銓　
上列當事人間聲請本票裁定事件，抗告人對於民國110 年8 月3
日本院110 年度司票字第6276號裁定提起抗告，本院裁定如下：
    主  文
抗告駁回。
抗告費用新臺幣壹仟元由抗告人負擔。
    理  由
一、按執票人向本票發票人行使追索權時，得聲請法院裁定後強
    制執行，票據法第123 條定有明文。次按本票執票人依上開
    規定，聲請法院裁定許可對發票人強制執行，係屬非訟事件
    程序，此項聲請之裁定及抗告法院之裁定，僅依非訟事件程
    序，以審查強制執行許可與否，並無確定實體上法律關係存
    否之效力，如發票人就票據債務之存否有爭執時，應由發票
    人提起確認之訴，以資解決（最高法院56年台抗字第714 號
    、57年台抗字第76號判例意旨參照）。又本票載明免除作成
    拒絕證書者，則執票人聲請裁定准予強制執行時，毋庸提出
    已為付款提示之證據，發票人如主張執票人未為提示，依票
    據法第124 條準用同法第95條但書之規定，應由其負舉證之
    責（最高法院84年度台抗字第22號裁定意旨參照）。
二、相對人於原審聲請意旨略以：相對人執有抗告人所簽發之本
    票1 紙（下稱系爭本票），發票日為民國110 年6 月7 日，
    票面金額為新臺幣（下同）14萬元，利息為週年利率10％，
    到期日為110 年6 月7 日，並免除作成拒絕證書。詎相對人
    提示後未獲付款。為此提出系爭本票，依票據法第123 條及
    非訟事件法第194 條之規定，聲請裁定就票面金額及按週年
    利率10％計算之利息，准許強制執行等語。
三、抗告意旨略以：抗告人與相對人間前已有多件民事訴訟，且
    抗告人於102 年7 月5 日自原名「賴文正」更名為「賴信維
    」，故抗告人實無可能於110 年6 月7 日再以「賴文正」名
    義簽發系爭本票，系爭本票顯係遭人偽造。又系爭本票上所
    載之發票人地址業經拆除，抗告人已久未在該處居住，而抗
    告人於110 年6 月7 日，因疫情嚴峻，整日均在現住處屋內
    ，並未外出，相對人該日並未對抗告人提示系爭本票，則相
    對人既未踐行付款之提示，其行使追索權之形式要件未齊備
    ，依法不得聲請就本票票款裁定准予強制執行，為此提起本
    件抗告，請求廢棄原裁定等語。
四、經查，相對人主張其執有抗告人所簽發之系爭本票，到期日
    為110 年6 月7 日，並免除作成拒絕證書，嗣經相對人向抗
    告人提示未獲付款，乃聲請裁定許可強制執行等事實，業據
    提出系爭本票為證（見110 年度司票字第6276號卷第9 頁）
    。又依系爭本票之記載形式上觀察，系爭本票既已具備本票
    之有效要件，揆諸前揭說明，相對人聲請為系爭本票許可強
    制執行之裁定，與票據法第123 條規定相符，原裁定予以准
    許，於法並無不合。至抗告人雖主張相對人未提示系爭本票
    乙節，惟觀諸系爭本票載有「本本票免除作成拒絕證書」字
    樣，揆諸上開裁判意旨，相對人執系爭本票聲請裁定准許強
    制執行時，主張其於到期日後提示未獲付款，即為已足，毋
    庸提出已為付款提示之證據。抗告人如主張相對人未為提示
    ，自應負舉證之責，然抗告人就相對人未為付款提示乙節，
    僅空言主張其於110 年6 月7 日整日均未自現住處外出等語
    ，尚難認已舉證以實其說，則其主張相對人不得行使追索權
    ，即無足取。再抗告人雖另以前詞主張系爭本票為偽造乙節
    ，惟此核屬實體法上之爭執事項，而本票執票人依票據法第
    123 條規定，向本票發票人行使追索權，聲請法院裁定強制
    執行，性質上為非訟事件，對於此項聲請所為裁定，僅就本
    票形式上之要件是否具備予以審查為已足。況非訟事件法第
    195 條第1 項亦已明定，就持本票聲請強制執行之事件，若
    發票人主張本票係經偽造、變造時，應另由發票人提起確認
    之訴，益徵本票裁定准許強制執行事件屬非訟事件，尚無從
    確定兩造間實體上法律關係存否，而應由抗告人另行提起訴
    訟以資解決，尚非本件非訟程序所得審究。從而，原裁定准
    許系爭本票強制執行，於法無違，抗告意旨指摘原裁定不當
    ，求予廢棄，為無理由，應予駁回。
五、據上論結，本件抗告為無理由，依非訟事件法第46條、第21
    條第2 項、第24條第1 項，民事訴訟法第495 條之1 第1 項
    、第449 條第1 項、第95條、第78條，裁定如主文。
中    華    民    國   110    年    11    月    25    日
                  民事第七庭    法  官  李宇銘
以上正本係照原本作成。
本裁定除以適用法規顯有錯誤為理由外，不得再抗告。如提起再
抗告，應於收受後10日內委任律師為代理人向本院提出再抗告狀
，並繳納再抗告費新臺幣1,000元。
中    華    民    國   110    年    11    月    25    日
                                書記官  黃筱玲